【裁判字號】    97,交聲,185
【裁判日期】    971117
【裁判案由】    違反道路交通管理處罰條例聲明異議
【裁判全文】
臺灣苗栗地方法院交通事件裁定         97年度交聲字第185號
原處分機關  交通部公路總局新竹區監理所苗栗監理站
異  議  人
即受處分人  甲○○
                    國民身分證.
上列異議人即受處分人因違反道路交通管理處罰條例案件，對於
交通部公路總局新竹區監理所苗栗監理站中華民國97年8月8日所
為之竹監苗字第裁54-F00000000號處分（原舉發案號：苗縣警交
字第F00000000 號），聲明異議，本院裁定如下：
    主  文
異議駁回。
    理  由
一、按汽車駕駛人，行經有燈光號誌管制之交岔路口闖紅燈，處
    新臺幣（下同）1,800 元以上5,400 元以下罰鍰，又汽車駕
    駛人，有違反道路交通管理處罰條例第53條情形者，除依原
    條款處罰鍰外，並記違規點數3 點，道路交通管理處罰條例
    第53條第1 項、第63條第1 項第3 款，分別定有明文。
二、原處分意旨略以：異議人即受處分人甲○○於民國97年6 月
    26日11時15分許，駕駛車牌號碼670-HF號營業貨運曳引車，
    行經台一線97公里垃圾場處，經苗栗縣警察局頭份分局尖山
    派出所員警舉發「闖紅燈（直行）台一線北上」違規。異議
    人於舉發通知單所載期限內到案申訴，經原處分機關函請原
    舉發單位查覆後，仍認異議人有上開違規行為明確，即依上
    開規定及違反道路交通管理事件統一裁罰基準表之規定，裁
    處異議人罰鍰3,600 元並記違規點數3 點等語。
三、異議意旨略以：警員稽查違規事實有明顯瑕疵，違規當天之
    現場樹木茂盛會擋到號誌燈，等看到時來不及，也不敢煞車
    ，怕造成意外，分局回覆有附照片可以看到號誌燈，那是因
    為警員照的角度未依實際車輛行駛角度照相，又採證照片與
    違規單記載時間不符，相片中無違規車輛在裡面等云云，狀
    請撤銷處分罰鍰云云。
四、訊據異議人固坦承有於上揭時間駕駛上揭車號車輛行經前述
    路口之事實，惟否認有違規闖紅燈之行為，辯稱：因現場樹
    木茂盛，擋到號誌燈云云。經查：
（一）按依道路交通管理處罰條例科處行政罰事件，依據公法爭
      議之舉證責任分配法則，固應先由行政機關就其業已履踐
      相關正當法律程序，以及人民應受處罰之客觀違反法令行
      為，負證明之責，異議人就行政機關已為相當證明之前開
      事項，若主張欠缺主觀歸責條件或為其他抗辯，亦須就其
      所辯提出反證。惟行政機關對於前開應為舉證事項，非不
      得以執行查察取締勤務人員，依據調查人證之程序，使就
      親歷事實提供不可替代之證明方法，尤於當場舉發交通違
      規事件，鑑於交通違規事實往往驟然而現、稍縱即逝，若
      硬性要求舉發員警不分違規情節，一律必須預留證據，俾
      便事後提出供法院審酌，除有現實技術可行性之困難外，
      勢將大幅提高交通管理之行政成本，並嚴重削弱道路交通
      管理之行政效能，此絕非立法者制定道路交通管理法規之
      本意，故於得逕行舉發之場合，法律既授與執法人員逕行
      舉發之職權，除有證據證明執法人員濫用職權、認識事實
      有誤以外，應推定執法人員認定之事實為真實，合先敘明
      。
（二）異議人於97年6 月26日11時15分許，駕駛車號670-HF號營
      業貨運曳引車，行經台一線97公里垃圾場路口處之設有燈
      光號誌管制交岔口之事實，為異議人所不否認，而異議人
      駕車行經上開交岔路口時，號誌已轉換成紅燈，異議人未
      停車逕由該路口闖紅燈（直行），警員在該交岔路口處，
      親眼目睹異議人之違規行為，因而予以攔查，並以苗縣警
      交字第F00000000 號舉發違反道路交通管理事件通知單當
      場舉發等情，亦有苗栗縣警察局頭份分局97年7 月25日份
      警五字第0970013003號函、前述舉發違反道路交通管理事
      件通知單影本各1 份在卷可稽。異議人雖執前詞置辯，惟
      其於上開地點未依燈光號誌管制行駛而闖紅燈違規等情，
      業據證人即苗栗縣警察局頭份分局尖山派出所警員黃世芳
      於本院調查時，以具結擔保其供述之真實性，證稱：「因
      當時我們在號誌燈前約四、五十公尺北上車道處，取締重
      大違規即闖紅燈」、「（紅燈時異議人的車輛過了停止線
      了嗎？）還沒」、「（異議人闖紅燈的情形如何？）直接
      闖紅燈，即紅燈時，異議人的車輛還沒到路口，而紅燈後
      ，異議人的車輛直接闖過去」、「（有無可能看錯車輛？
      ）不可能，他的曳引車很好認」、「（以他的駕駛座位置
      ，看紅綠燈有無可能被樹木擋住？）我們在該處取締闖紅
      燈有三十分鐘，而當時也有其它的曳引車紅燈也有停車，
      所以異議人不可能看不到燈號。」等語綦詳（見97年10月
      1 日訊問筆錄），且經核與其所提出繪製之現場路線圖相
      符，有該路線圖在卷可稽。衡諸證人黃世芳係依法執行公
      務之人員，與異議人素不相識，並無宿怨，亦無仇隙，應
      無甘冒自身觸犯偽證罪之風險而設詞誣攀之理，又渠等係
      在近距離發現異議人闖紅燈違規，自無誤認之情形，且依
      本件卷存證據資料內並無任何積極證據足以證明證人等上
      開供述係屬虛偽，亦無有足以令人顯信其供述為不可採之
      品性證據或前科證據存在，本院自不得僅以證人等為本件
      開單告發異議人之員警而全盤抹煞其在訴訟上所具有之原
      證人資格，故證人之證言應堪採信，異議人空言指摘原處
      分不當尚屬無據。
（三）異議人雖辯稱紅綠燈設置在轉彎處，曳引車高度太高，煞
      車來不及云云，惟證人黃世芳於97年10月8 日協同異議人
      駕駛上開曳引車，駛至取締違規地點，並由證人於曳引車
      之駕駛座位上拍攝燈號位置高度，此有證人提出之相片6
      幀附卷可參，本院細繹上開照片顯示，至台一線北上97公
      里、垃圾場路口前約50公尺處即可看見號誌，可見異議人
      在通過轉彎處後，應有充分緩衝時間供異議人作準備煞停
      之反應，使其於號誌變換為紅燈時得以停車。參以異議人
      所駕駛者為曳引車，以駕駛為業，本為從事業務之人，原
      即對嚴守交通規則以確保行車安全，具有較一般人更高度
      之注意義務，尤其於行經轉彎處，更應隨時注意車前狀況
      ，作隨時煞停之準備，以為必要之安全措施，故其所辯，
      無可採信。
（四）異議人又提出自己所拍攝之照片，辯稱以異議人駕駛座之
      高度及距離看不見燈號，且有颱風，所以警員拍的照片才
      看得到燈號乙節，然依異議人所提出之「事先」照片（即
      其所謂颱風前當天所拍攝之照片，見本院卷第31頁），第
      一張照片雖未能清楚看見異議人方向之燈號，然就對向車
      道上相同位置設有紅綠燈，卻可清楚發現且該處地面道路
      劃有斑馬線及停止線；第二張照片所示異議人方向之燈號
      ，即清晰可見，衡情，異議人身為司機，對於車道雙向均
      設有燈號標誌，以供不同方向車輛觀看，且地上劃有停止
      線即表示該處設有燈號標誌，應注意燈號顯示及控制車速
      等情，自應知之甚詳，因此，異議人駕車行經前開地點，
      尚無無法判斷該處設有燈號標誌之情；換言之，異議人在
      稍遠距離時縱使未看見紅燈，惟亦應減速並注意燈號變換
      ，則駕車接近時仍有煞車停止之可能，異議人捨此而不為
      ，逕行駕車通過，辯稱看不見燈號云云，顯係事後卸責之
      詞，不足採信。況證人黃世芳當日係機動性為交通稽查勤
      務，本非於特定地點架設器材進行違規事件取締任務，若
      苛求本件舉發單位於發現交通違規事件之際需立即拍照蒐
      證，則於執行取締交通違規事件勢必發生窒礙，依首揭說
      明，異議人既未就執勤員警之舉發有誤提出相關證據以供
      調查，本院經查亦無任何證據足資證明其有捏造事實違法
      取締之情事，是執勤員警本其維護交通秩序、安全職責所
      為之舉發，自應受到合法、正確之推定。
（五）末按駕駛人駕駛汽車不僅應遵守道路交通標誌、標線、號
      誌之指示，且應隨時注意車前狀況，並隨時採取必要之安
      全措施，道路交通安全規則第90條及第94條第3 項分別規
      定甚明，本件異議人駕駛上開營業貨運曳引車於道路上行
      駛，原應注意上開交通規則，隨時密切注意各項交通標誌
      、標線、號誌設施，並遵守該交通標誌、標線、號誌之指
      示而為適當之駕駛行為，尤其在道路狀況有所變化時，駕
      駛人更應專心注意道路四周之相關道路交通標誌、標線、
      號誌等設施，以確保行車之安全。而相關道路交通標誌、
      標線、號誌之設置，本係由主管機關依照各項道路交通狀
      況及車流量等資料，為綜合性之判斷考量後，並依其必要
      性而加以設置，除非該道路交通標誌、標線、號誌之設置
      確有不當之處，或一般駕駛人事實上均無從或顯難加以遵
      守等例外情形，否則尚難逕以駕駛人之主觀感受等事由，
      而認定該道路交通標誌、標線、號誌之設置確有不當，況
      本件路段未有其他民眾表示燈號設置有問題，亦據證人黃
      世芳證述在卷，是異議人徒以號誌遭樹木遮蔽等語置辯，
      顯係卸責之詞。從而，本件事證明確，異議人駕駛前揭汽
      車闖紅燈之違規行為，堪予認定。
五、綜上所述，本件異議人既有前揭闖紅燈之違規行為，原處分
    機關依道路交通管理處罰條例第53條第1 項、第63條第1 項
    第3 款（原裁決書漏載第1 項第3 款）之規定及違反道路交
    通管理事件統一裁罰基準表，裁處異議人罰鍰3,600 元，並
    記違規點數3 點，核無違法或不當之情事，聲明異議意旨仍
    執前詞，任意指摘原處分，並無理由，應予駁回。
六、據上論斷，應依道路交通案件處理辦法第19條，裁定如主文
    。
中    華    民    國    97    年    11    月    17    日
                  交通法庭  法  官  林卉聆
以上正本證明與原本無異。
如不服本裁定應於送達後5 日內向本院提出抗告狀。
                            書記官  楊慧萍
中    華    民    國    97    年    11    月    17    日


司法院資訊處製作；財團法人民間司法改革基金會備份。
